臺灣高雄地方法院民事裁定
111年度抗字第96號
抗  告  人  立榮租賃有限公司

法定代理人  李青風  


相  對  人  林毓庭  

上列當事人間本票裁定事件，抗告人對司法事務官於中華民國11
1年8月23日所為111年度司票字第7348號裁定提起抗告，本院裁
定如下：
    主  文
抗告駁回。
抗告程序費用新臺幣壹仟元由抗告人負擔。
    理  由
一、抗告意旨略以：抗告人持相對人簽發如附表所示本票（下稱
    系爭本票），該本票上已記載「無條件擔任支付」，為有效
    票據。而系爭本票上所載「此本票係供為分期付款買賣之分
    期款項總額憑證，待分期付款完全清償完畢時，此本票自動
    失效，但如有一期未付，發票人願就全部本票債務負責清償
    」之註記（下稱系爭註記），僅在表明系爭本票原因關係債
    務如經清償，系爭本票之原因關係消滅，抗告人不得持系爭
    本票請求相對人清償，並非對系爭本票「無條件擔任支付」
    附以條件，或變更系爭本票應「無條件擔任支付」之性質，
    是以依票據法第12條之規定，系爭註記應不生票據法上之效
    力，抗告人據以聲請本票裁定准予強制執行，應予准許，爰
    依法提起抗告等語。
二、按「無條件擔任支付」係本票絕對應記載事項之一，而欠缺
    票據法所規定票據上絕對應記載事項之一者，其票據無效，
    票據法第120條第1項第4款、第11條第1項規定甚明。故本票
    上倘記載與「無條件擔任支付」性質牴觸之文字，即與未記
    載絕對應記載事項「無條件擔任支付」無殊，自屬無效（最
    高法院100年度台簡上字第9號裁定要旨參照）。準此，本票
    發票人如於本票上為附條件性質之意思表示，即有違票據法
    所定本票應「無條件擔任支付」之要件，應認該本票為無效
    ，本票執票人不能據以對發票人行使追索權，亦無從依票據
    法第123條規定，聲請法院裁定准予本票強制執行。
三、本院之判斷
　　查系爭本票上固載有「無條件擔任支付」之字樣，然觀之系
    爭本票正面發票日下方另以印刷字體註明系爭註記（見本院
    111年度司票字第7348號卷第9-10頁），堪認系爭註記於相
    對人簽發系爭本票時即已存在；又依該註記之文義，可知系
    爭本票有效與否乃繫於相對人是否將分期付款之款項清償完
    畢，倘相對人如期清償完畢，系爭本票即自動失效，抗告人
    不得再提示系爭本票主張權利。由此可知相對人於簽發系爭
    本票時為附條件性質之意思表示，參酌前開規定及說明，系
    爭註記即與「無條件擔任支付」性質牴觸，即與未載記載絕
    對應記載事項「無條件擔任支付」無異，系爭本票自屬無效
    ，則抗告人不能持系爭本票對相對人行使追索權，亦無從依
    票據法第123條之規定，聲請法院裁定准予本票強制執行。
    基此原裁定所認，並無違誤，抗告意旨猶為前揭指摘，並請
    求廢棄原裁定，准予強制執行，為無理由，自應予駁回。
四、據上論結，本件抗告為無理由，依非訟事件法第46條、第21
    條第2項、第24條第1項，民事訴訟法第495條之1第1項、第4
    49條第1項、第95條、第78條，裁定如主文。
中　　華　　民　　國　　111 　年　　9 　　月　　27　　日
               民事第五庭    審判長法　官　秦慧君
                                   法　官　王耀霆
                                   法　官　賴寶合
以上正本證明與原本無異。
如不服本裁定應於送達後10日內向本院提出再抗告狀（並按他造
當事人之人數附繕本），並繳納再抗告費新台幣1000元。再為抗
告僅得以適用法規顯有錯誤為理由，並應委任律師為代理人。
附註：
抗告人之配偶、三親等內之血親、二親等內之姻親，或抗告人為
法人、中央或地方機關時，其所屬專任人員具有律師資格並經法
院認適當者，亦得為第三審代理人。
抗告人或其法定代理人具有律師資格者及前項情形，應於提出抗
告或委任時釋明之。
中　　華　　民　　國　　111 　年　　9 　　月　　27　　日
                                   書記官　王珮樺
附表
⒈發票人：ＯＯＯ
⒉發票日：民國000年00月00日
⒊到期日：未填載
⒋票面金額：新臺幣00000元
⒌發票日下方註記：此本票係供為分期付款買賣之分期款項總額
  憑證，待分期付款完全清償完畢時，此本票自動失效，但如有
  一期未付，發票人願就全部本票債務負責清償。